【裁判字號】    98,上易,1649
【裁判日期】    980715
【裁判案由】    詐欺
【裁判全文】
臺灣高等法院刑事判決                98年度上易字第1649號
    上訴人
    即被告  甲○○
上列上訴人因詐欺案件，不服臺灣板橋地方法院98年度易字第43
1號，中華民國98年5月18日第一審判決（起訴案號：臺灣板橋地
方法院檢察署98年度偵字第1934號）提起上訴，判決如下：
    主  文
上訴駁回。
    理  由
壹、不服地方法院第一審判決上訴，須提出上訴書狀，並敘述具
    體理由，為上訴必備程式；所提書狀未敘述上訴理由，或僅
    曾以言詞陳述上訴理由，應於上訴期間屆滿後20日內補提理
    由書於原審法院。
    原審法院認逾期未補提上訴理由，應定期間先命補正；逾期
    未補正，為上訴不合法律上程式，應以裁定駁回。如已提出
    上訴理由，但所提非屬具體理由，則由第二審法院以上訴不
    合法律上程式，判決駁回。
    刑事訴訟法第350條、第362條與第367條明文規定。
貳、所謂具體理由，必是依據卷內既有訴訟資料或提出新事證，
    指摘或表明第一審判決有何採證認事、用法或量刑等足以影
    響判決本旨的不當或違法，而構成應予撤銷的具體事由。例
    如：依憑證據法則具體指出所採證據何以不具證據能力，或
    依憑卷證資料，明確指出所為證據證明力的判斷如何違背經
    驗、論理法則；如僅稱原判決認定事實錯誤、違背法令、量
    刑過重或輕縱，而未依上述意旨指出具體事由，或形式上雖
    已指出具體事由，但該事由縱使屬實，也不足以認為原判決
    有何不當或違法，例如：對不具有調查必要性的證據，法院
    未依聲請調查也未說明理由，或援用證據不當，但除去該證
    據仍應為同一事實認定，皆不屬於已具體敘明理由，以與第
    二審上訴制度旨在請求第二審法院撤銷、變更第一審不當或
    違法判決，實現個案救濟的立法目的相契合，並節制濫行上
    訴，最高法院97年台上字第892號判決參照。
參、原判決審酌上訴人即被告甲○○的品行、智識程度，提供帳
    戶供詐欺集團詐騙使用，助長詐騙財產犯罪風氣，造成無辜
    民眾受騙而受有金錢損失，實為當今社會層出不窮的詐財事
    件發生的根源，導致社會互信受損，擾亂金融交易往來秩序
    ，影響層面廣泛，且使執法人員難以追查詐騙犯罪人真實身
    分，兼衡被害人被詐騙金額、被告犯罪手段，以及犯後態度
    等一切情狀，就所違犯幫助詐欺取財罪，量處有期徒刑3 月
    ，諭知易科罰金折算標準以新台幣1 千元折算1 日。經核並
    無違法、失當。
肆、被告上訴意旨略以：
一、檢察官聲請簡易判決處刑，原審未經簡易判決第一審，即逕
    為第二審審理，判決違法。
二、被告已明白指出詐騙集團以4支電話門號與被告聯絡，並提
    出通聯記錄為證，原審卻未調查該4 支門號持有人，即貿然
    認定被告供述不一。
三、被告於警偵未陳明應徵公司名稱、聯絡方式及究是何人取走
    帳戶，是因警方及檢察官並未訊問，非刻意隱瞞。
四、被告因應徵工作而提供帳戶資料，是誤信為正當行為，並無
    違法的認識，縱予正犯助力，也不負幫助罪責等語。
伍、經審查，認定上訴不合法，論述如下：
一、檢察官偵查終結後提起公訴，並未聲請簡易判決處刑，有檢
    察官起訴書可憑，上訴意旨指稱原審逕為第二審判決，應有
    誤會。
二、被告固提出與詐騙集團的通聯記錄以證明確實是應徵工作；
    但卷證顯示早在被告應徵之前，被告即已經與詐騙集團有通
    聯（原審20、28、32）。
三、警方調查時即已詢問被告詢：「你提款卡及密碼因何事？在
    何處？交付給何人？」（偵5） ，而被告並未積極陳明應徵
    工作的公司名稱、交付對象。
    況且，被告既可積極提供報紙分類廣告、通聯記錄，而竟對
    此等攸關自己是否犯罪的重大事項，卻模糊其詞，消極以對
    ，實有可疑。
四、金融帳戶資料攸關個人財產保障，為眾所週知的事。被告於
    本案行為時年26歲、具有工作經驗與社會歷練的成年人，全
    然不清楚僱主身分、姓名、所應徵公司地址、從事業務項目
    、也未曾到過公司，竟將關切個人金融理財的帳戶任意交由
    他人使用，顯然違悖常理。
    足認被告在主觀上已預見提供帳戶行為可能幫助他人犯詐欺
    取財罪，仍不違反本意而執意實行，主觀上具有幫助他人詐
    欺取財的不確定故意，可以認定。
陸、被告上訴雖已敘述上訴理由，但不足以認為原判決有何不當
    或違法。
    綜上，被告上訴不合法。依刑事訴訟法第367 條、第372 條
    ，判決如主文。
中    華    民    國    98    年    7     月    15    日
                  刑事第六庭  審判長法  官  林堭儀
                                    法  官  吳淑惠
                                    法  官  郭豫珍
以上正本證明與原本無異。
不得上訴。
                                    書記官  胡勤義
中    華    民    國    98    年    7     月    20    日


司法院資訊處製作；財團法人民間司法改革基金會備份。
